臺灣高等法院刑事判決
110年度上易字第1565號
上  訴  人  臺灣新竹地方檢察署檢察官
上  訴  人  
即  被  告  吳宗航

上列上訴人等因被告竊盜等案件，不服臺灣新竹地方法院109年
度易字第714號，中華民國110年8月5日第一審判決（起訴案號：
臺灣新竹地方檢察署109年度偵字第2102號），提起上訴，本院
判決如下：
    主  文
原判決關於罪刑部分撤銷。
吳宗航竊盜，處有期徒刑貳月，如易科罰金，以新臺幣壹仟元折
算壹日；又竊盜未遂，處拘役參拾日，如易科罰金，以新臺幣壹
仟元折算壹日。
其他（沒收部分）上訴駁回。
    事  實
一、吳宗航基於侵入他人住宅附連圍繞土地、意圖為自己不法所
    有之竊盜犯意，為下列行為：
　㈠於民國108年12月18日凌晨3時38分許，步行侵入劉芷菱位在
    新竹縣○○市○○街0號住宅附連圍繞土地上之庭院式車庫（無
    門扇），開啟置於該處之鞋櫃而著手竊取劉芷菱放在鞋櫃內
    之鞋子，因警報器聲響，吳宗航始逃離而不遂。
　㈡於109年1月28日凌晨3時40分許，步行侵入劉芷菱前揭庭院式
    車庫，徒手竊取劉芷菱放置該處鞋櫃內之鞋子1雙，得手後
    逃離現場。嗣劉芷菱發現鞋子失竊後報警處理，經警方調閱
    監視器畫面而循線查獲上情。
二、案經劉芷菱訴由新竹縣政府警察局竹北分局報告臺灣新竹地
    方檢察署檢察官偵查後起訴。
    理  由
一、證據能力：按被告以外之人於審判外之言詞或書面陳述，除
    法律有規定者外，不得作為證據，刑事訴訟法第159條第1項
    固定有明文。惟按當事人、代理人或辯護人於法院調查證據
    時，知有第159條第1項不得為證據之情形，而未於言詞辯論
    終結前聲明異議者，視為有前項之同意，同法第159條之5第
    2項亦定有明文。本件當事人對於本判決下列所引用之供述
    證據之證據能力，於本院行準備程序時均表示無意見而不予
    爭執，迄至言詞辯論終結前亦未再聲明異議，本院審酌上開
    證據資料製作時之情況，尚無違法不當及證明力明顯過低之
    情形，爰依前開規定，認均具有證據能力。又本院下列所引
    用之非供述證據（卷內之文書、物證）之證據能力部分，並
    無證據證明係公務員違背法定程序所取得，且當事人等於本
    院亦均未主張排除其證據能力，本院審酌前揭非供述證據並
    無顯不可信之情況與不得作為證據之情形，依刑事訴訟法第
    158條之4反面解釋及第159條之4之規定，應認均有證據能力
    。
二、訊據上訴人即被告吳宗航對前揭竊盜未遂、竊盜犯行均坦承
    不諱（本院卷第44頁），核與告訴人劉芷菱於警詢、偵查之
    證述相符（109年度偵字第2102號卷第9至10、44至45頁），
    並有109年1月28日監視器畫面截圖、109年1月28日被告在網
    咖消費帳號資料截圖、同日監視器畫面截圖、108年12月18
    日監視器畫面截圖、蒐證比對照片、新竹縣政府警察局竹北
    分局109年7月13日竹縣北警偵字第1093803206號函暨檢附新
    竹縣政府警察局刑案現場勘察報告、新竹縣政府警察局竹北
    分局109年11月13日竹縣北警偵字第1093805439號函暨檢附
    相關資料、職務報告暨監視器夜視功能測試畫面翻拍照片、
    監視器畫面截圖、原審勘驗筆錄可佐（109年度偵字第2102
    號卷第7至8、14至31、58至67、71至78頁、原審卷第75至79
    、85至93、106至117頁），而被告於109年1月28日經網咖監
    視器所攝得之畫面，其特徵亦與108年12月18日、109年1月2
    8日經監視器攝得前往告訴人處行竊者之特徵有多處相符，
    此亦有前揭監視器畫面截圖、原審勘驗筆錄可稽，是被告上
    開自白確與事實相符，足堪認定。本案事證明確，被告犯行
    堪以認定，應依法論科。
三、論罪：
　㈠被告於事實一㈠之行為後，刑法第306條第1項於108年12月25
    日修正公布，並自同年月27日起生效，然此次修正，僅係將
    罰金刑部分，依刑法施行法第1條之1第2項前段所定罰金刑
    提高標準加以換算，並未變更實質內容，不生有利或不利被
    告之影響，尚無新舊法比較之問題，爰逕行適用修正後之規
    定，合先敘明。
　㈡核被告就事實一㈠所為，係犯修正後刑法第306條第1項無故侵
    入他人住宅附連圍繞之土地罪及刑法第320條第3項、第1項
    竊盜未遂罪；就事實一㈡所為，係犯刑法第306條第1項無故
    侵入他人住宅附連圍繞之土地罪及刑法第320條第1項竊盜罪
    。
　㈢按行為人實施犯罪之時地，在自然意義上雖非完全一致，但
    仍有部分合致，且犯罪目的單一，依一般社會通念，認應評
    價為一罪方符合刑罰公平原則，如予數罪併罰，反有過度處
    罰之疑，與人民法律感情亦未契合，故於刑法廢除牽連犯及
    連續犯後，應依個案情狀，考量一般社會通念及刑罰公平原
    則，適度擴張一行為概念，論以接續犯或一行為觸犯數罪名
    之想像競合犯，方屬適當。查被告為達竊盜之目的而侵入告
    訴人住宅附連圍繞土地之庭院車庫，此等行為間，具有階段
    性之緊密關聯性，並有部分合致，自應評價為單一行為，而
    有想像競合犯之適用。故被告就事實一㈠所犯無故侵入他人
    住宅附連圍繞之土地及竊盜未遂間、就事實一㈡所犯無故侵
    入他人住宅附連圍繞之土地及竊盜間，為想像競合犯，依刑
    法第55條規定，各從一重論以竊盜未遂罪、竊盜罪，起訴書
    認犯意各別，罪名不同，應分論併罰，容有誤會。　
　㈣被告所犯前開竊盜未遂罪、竊盜罪，犯意各別，行為互殊，
    應予分論併罰。
　㈤被告就事實一㈠已著手於竊盜行為之實施，而未至既遂之結果
    ，為未遂犯，應依法減輕其刑。
　㈥被告上訴辯稱係因發病過程無法控制自己之行為，並聲請為
    精神鑑定有無自行控制之能力等語。經本院囑託衛生福利部
    桃園療養院鑑定被告於行為時之精神狀態，該院之鑑定結論
    為：被告目前無精神診斷，無證據顯示被告受精神疾病或症
    狀影響，其辨識行為違法或依其辨識而行為能力有下降或不
    能等情，有該院111年4月20日桃療癮字第1115001077號函檢
    附之精神鑑定報告書附卷可稽（本院卷第71至81頁）。徵諸
    上開鑑定意見係參酌被告個案史、精神狀態檢查、理學檢查
    、實驗室檢查、心裡鑑衡，本於專業知識與臨床經驗，整體
    評估後所為之判斷，論理及程序均無瑕疵，自應予以採信，
    且鑑定理由並詳述：被告知道物品所有權概念，過往也能自
    行購物，知道商品購買前是店家的，要付錢後才能轉移所有
    權，若不付錢就拿走是侵占，會被關，可見被告辨識行為違
    法無異常，被告過往無精神症狀，也無憂鬱期、躁期，故被
    告未受精神疾病或症狀，導致辨識行為違法之能力有下降或
    不能等情明確，又本院復查無其他證據足認被告於行為時有
    因精神障礙或其他心智缺陷，致其辨識行為違法或依其辨識
    而行為之能力欠缺或顯著減低之情形，故本案自無適用刑法
    第19條規定減輕其刑之餘地。
四、撤銷原判決罪刑之理由：
　㈠檢察官上訴意旨略以：被告於108年12月18日之竊盜犯行，經
    原審審理中勘驗監視錄影畫面，對比被告於109年1月28日行
    竊之監視錄影畫面，可見108年12月18日行竊之人無論身形
    與穿著，皆與109年1月28日行竊之被告高度雷同；且該2日
    行為人行竊標的皆是告訴人住家鞋櫃，應可認定2案皆為被
    告所為，原審認本件108年12月18日竊盜犯嫌部分無其他佐
    證，其認定違反經驗法則，而有判決違背法令之誤，請將原
    判決撤銷，更為適當合法之判決等語。
　㈡被告上訴意旨略以：坦承起訴書之全部犯行，惟係因發病過
    程無法控制自己之行為等語。
　㈢經查：
　1.原審未就卷內全部證據資料詳予勾稽，遽以被告就事實一㈠
    部分之犯罪不能證明，而為無罪之諭知，於法容有未合，檢
    察官執此提起上訴，指摘原判決不當，為有理由，自應由本
    院將原判決關於被告無罪部分予以撤銷，另為適法判決。
　2.原審以被告就事實一㈡犯行事證明確，依法論罪，故非無據
    ，惟原判決既未及審酌被告於本院就此部分已坦承犯行之犯
    後態度，其量刑尚有未洽。被告以前揭理由提起上訴，固無
    理由，惟原判決既有上開無可維持之瑕疵可議，自應由本院
    將此部分亦予以撤銷改判。
　3.本院以行為人之責任為基礎，並審酌被告無故侵入他人住宅
    附連圍繞土地並行竊，損害告訴人居住之安寧及造成之財物
    損失，所為甚非，犯後雖自始否認犯行，惟於本院時尚知坦
    承犯行，然仍未能取得告訴人之諒解之犯後態度，並兼衡其
    動機、手段、所竊物品之價值、素行、智識程度（於原審自
    陳高職畢業）、生活狀況（於原審自陳目前與父親同住）等
    一切情狀，分別量處如主文第2項所示之刑，並諭知易科罰
    金之折算標準。　
五、沒收部分上訴駁回：
　㈠對於本案之判決提起上訴者，其效力及於相關之沒收判決；
    對於沒收之判決提起上訴者，其效力不及於本案判決，刑事
    訴訟法第455條之27第1項定有明文。本案被告係就原判決上
    開有關罪刑部分提起上訴，其效力自應及於沒收部分。
　㈡原判決就罪刑部分有如前述應撤銷之事由，然關於沒收部分
    ，原判決理由業已敘明：被告於事實一㈡所竊得之鞋子1雙，
    未據扣案，復無證據足認被告已返還或賠償告訴人，爰依刑
    法第38條之1第1項前段、第3項規定，宣告沒收之，並於全
    部或一部不能沒收或不宜執行沒收時，追徵其價額，經核於
    法並無違誤，是此部分上訴並無理由，應予駁回。
六、被告經合法傳喚，無正當之理由不到庭，爰不待其陳述，逕
    行判決。　　　　　　
據上論斷，應依刑事訴訟法第371條、第368條、第369條第1項前
段、第364條、第299條第1項前段，判決如主文。　　
本案經檢察官林佳穎提起公訴，檢察官高上茹提起上訴，檢察官
林安紜到庭執行職務。
中　　華　　民　　國　　111 　年　　6 　　月　　9 　　日
                  刑事第十六庭  審判長法　官 劉嶽承
                                      法　官 廖紋妤
                                      法　官 王耀興　　
以上正本證明與原本無異。
本件事實一㈡部分不得上訴。  
本件事實一㈠部分依修正後刑事訴訟法第376條第1項但書之規定
，得上訴第三審法院，如不服本判決，應於收受送達後20日內向
本院提出上訴書狀，其未敘述上訴之理由者並得於提起上訴後20
日內向本院補提理由書（均須按他造當事人之人數附繕本）「切
勿逕送上級法院」。
                                      書記官 蘇佳賢
中　　華　　民　　國　　111 　年　　6 　　月　　9 　　日
附錄：本案論罪科刑法條全文　　
中華民國刑法第306條
無故侵入他人住宅、建築物或附連圍繞之土地或船艦者，處1年
以下有期徒刑、拘役或9000元以下罰金。
中華民國刑法第320條
意圖為自己或第3人不法之所有，而竊取他人之動產者，為竊盜
罪，處5年以下有期徒刑、拘役或50萬元以下罰金。
意圖為自己或第三人不法之利益，而竊佔他人之不動產者，依前
項之規定處斷。
前二項之未遂犯罰之。